【裁判字號】    98,審事聲,107
【裁判日期】    980910
【裁判案由】    返還提存物
【裁判全文】
臺灣臺北地方法院民事裁定           98年度審事聲字第107號
異  議  人  元和旅行社有限公司
法定代理人  甲○○
相  對  人  華新旅行社股份有限公司（原名銘洋旅行社有限公
            司、瑞航旅行社股份有限公司）
法定代理人  丁○○
            丙○○
            乙○○
上列當事人間就本院司法事務官於中華民國98年7月9日所為之98
年度審司聲字第944號返還提存物裁定提出異議，本院裁定如下
：
    主  文
異議駁回。
    理  由
一、本件異議人聲請及抗告意旨略以：伊與相對人間假扣押事件
    ，前遵本院79年度全字第1279號民事裁定為擔保假扣押，曾
    提供新臺幣（下同）5萬元為擔保金，並以本院79年度存字
    第2318號提存事件提存在案，茲因伊已撤回假扣押執行，且
    相對人迄未主張受有損害，供擔保原因應已消滅，自得聲請
    返還提存物。惟原審竟以無相對人銘洋旅行社有限公司之公
    司登記，相對人無當事人能力且無從補正之理由，駁回伊返
    還提存物之聲請，原裁定顯有違誤云云。爰聲明異議，並聲
    明：原裁定廢棄，並准予發還上開提存物。
二、經查：
  (一)銘洋旅行社有限公司（下稱銘洋公司）於民國79年12月11日
    股東會決議變更組織及更名為「瑞航旅行社股份有限公司」
    （下稱瑞航公司），經臺北市政府建設局於80年3月13日以
    建一字第118598號函准變更登記後，瑞航公司81年1月19日
    股東臨時會又決議更名為「華新旅行社股份有限公司」（下
    稱華新公司），於臺北市政府建設局於81年2月10日以建一
    字第114197號函准變更登記後，華新公司股東會又於89年1
    月15日決議解散，經臺北市政府建設局於89年1月18日准予
    解散登記後，迄未進行清算程序等情，已經本院依職權調取
    銘洋公司登記卷宗查明，並有本院民事紀錄科查詢表可稽，
    依公司法第24條至第26條規定，華新公司之法人人格於清算
    完結前，自仍存在。又「公司之清算，以董事為清算人。但
    本法或章程另有規定或股東會另選清算人時，不在此限。」
    ，為公司法第322條第1項所明定，故本件應以華新公司為相
    對人，並以其全體董事即丁○○、丙○○及乙○○為法定代
    理人，先予敘明。
  (二)異議人雖稱其已撤回假扣押執行，且相對人迄未主張損害，
    供擔保原因應已消滅云云。惟按民事訴訟法第106條準用第1
    04條第1項第1款之所謂應供擔保之原因消滅，在因釋明假扣
    押之原因而供擔保之情形，其乃擔保債務人因假扣押所應受
    之損害，故必待無損害發生，或債權人本案勝訴確定，或就
    所生之損害已經賠償時，始得謂供擔保之原因消滅（最高法
    院53年度台抗字279號判例意旨參照）。異議人撤回假扣押
    執行之情，非惟未經提出證據相左，其對相對人之本案訴訟
    ，又已敗訴確定，本院79年度全字第1279號民事裁定復據本
    院以82年度聲字第480號民事裁定准予撤銷，有是項裁定影
    本足稽，異議人之本案訴訟即非勝訴確定，依上開說明，自
    難逕認供擔保原因已經消滅。至於相對人是否對異議人主張
    權利乙節，於異議人通知相對人前，尚難強令相對人行使權
    利，異議人執此主張相對人已無損害，亦有未當，殊難採取
    。
  (三)原審逕以相對人無當事人能力而駁回異議人返還提存物之聲
    請，雖有未洽，然本件不僅與應供擔保原因消滅之要件不符
    ，亦未見異議人提出已賠償相對人因假扣押執行所受損害之
    證明，更無異議人合法催告相對人行使權利之證據，依法無
    從准許異議人所為返還提存物之聲請，本件異議仍非有理，
    應予駁回。
三、爰裁定如主文。
中    華    民    國    98    年    9     月    10    日
                  民事第六庭    法  官  許純芳
以上正本係照原本作成
如不服本裁定應於送達後10日內向本院提出抗告狀，並繳納抗告
費新臺幣1,000元
中    華    民    國    98    年    9     月    10    日
                                書記官  陳怡君


司法院資訊處製作；財團法人民間司法改革基金會備份。
